臺灣臺南地方法院刑事判決　　　　　　　 99年度易字第276號
公　訴　人　臺灣臺南地方法院檢察署檢察官
被　　　告　林妙芸
上列被告因詐欺案件，經檢察官提起公訴（98年度偵字第10094號）
，本院判決如下：
    主  文
林妙芸犯詐欺取財罪，累犯，處有期徒刑肆月，如易科罰金，以
新臺幣壹仟元折算壹日。
    事  實
一、林妙芸前於民國94年間，因偽造文書案件，經臺灣板橋地方
    法院以95年度簡上字第862號刑事判決判處有期徒刑3月確定
    ，復於96年5月2日易科罰金執行完畢，詎仍不知悔改，竟基
    於意圖為自己不法之所有，於98年4月19日21時54分許，以
    網路帳號small1206號，在露天拍賣網站虛偽刊登拍賣Panas
    onic LX3數位相機之不實訊息，致蔡文麟於同月22日11時許
    ，在臺南縣仁德鄉住○○○○路瀏覽上開購物網頁，陷於錯
    誤而下標購買，並依林妙芸指示，於當日11時52分許，在中
    華郵政股份有限公司臺南縣仁德鄉某郵局自動櫃員機，以跨
    行轉帳方式，將新臺幣（下同）11,000元匯入林妙芸開立於
    新光商業銀行東台北分行帳號000-0000000000000號帳戶（
    下稱新光銀行帳戶），嗣因蔡文麟遲未收到商品，始知受騙
    。
二、案經蔡文麟訴由臺南縣警察局歸仁分局報告臺灣臺南地方法
    院檢察署檢察官偵查起訴。
    理  由
壹、程序部分
    按被告以外之人於審判外之陳述，雖不符刑事訴訟法第159
    條之1至第159條之4之規定，而經當事人於審判程序同意作
    為證據，法院審酌該言詞陳述或書面陳述作成時之情況，認
    為適當者，亦得為證據；又當事人、代理人或辯護人於法院
    調查證據時，知有第159條之5第1項不得為證據之情形，而
    未於言詞辯論終結前聲明異議者，視為有前項之同意，為刑
    事訴訟法第159條之5第1項、第2項所明文。又當事人、代理
    人或辯護人於調查證據時，知有刑事訴訟法第159條第1項不
    得為證據之情形，卻表示「沒有意見」等意思，而未於言詞
    辯論終結前聲明異議者，應視為已有將該等傳聞證據採為證
    據之同意，業據最高法院93年度臺上字第3533號及94年度臺
    上字第2976號等判決闡釋明確。本件公訴人、被告對於本件
    所有證據資料之證據能力均未表示意見及爭執，基於尊重當
    事人對傳聞證據之處分權，及證據資料愈豐富，愈有助於真
    實發見之理念，且強化言詞辯論主義，使訴訟程序得以順暢
    進行，故認本件所有供述及非供述證據資料均有證據能力，
    合先敘明。
貳、實體部分
一、訊據被告固坦承以網路帳號small1206號，在露天拍賣網站
    虛刊登拍賣數位相機之訊息，及蔡文麟於上開時間下標購買
    該相機，並將11,000元匯入其開立之新光銀行帳戶之事實，
    惟矢口否認有何詐欺取財之犯行，辯稱：伊有將相機託運寄
    給買家蔡文麟之住處，但買家蔡文麟拒收，後來託運的宅配
    中心就將貨物退回，伊事後也有將貨款退還買家蔡文麟，並
    將網路拍賣之相機轉賣予臺北市火車站附近相機專賣店云云
    。
二、查，被告於98年4月19日21時54分許，以網路帳號small1206
    號，在露天拍賣網站刊登拍賣數位相機之訊息，適告訴人蔡
    文麟於同月22日11時許，瀏覽上開購物網頁而下標購買，並
    依林妙芸指示，於當日11時52分許，以跨行轉帳方式，將匯
    入11,000元入被告開立於新光銀行帳號後。被告於同月25日
    透過統一超商委託宅急便公司運送物品予告訴人，該託運收
    件人書寫為蔡文麟，寄件人為王欣怡，寄件地址則記載宜蘭
    市○○鎮○○路276號等資料。嗣後被告曾接獲宅配公司電
    話聯繫該貨品退回寄件人之地址有誤，被告乃電話中指示宅
    配公司，將該貨品轉寄被告居所代收之事實，業據被告供承
    不諱，核與證人即告訴人蔡文麟於警詢及偵查中證述情節相
    符，復有郵政自動櫃員機轉帳明細表、露天網站拍賣網頁、
    新光銀行客戶資料查詢基本資料、存摺存款對帳單、電話通
    聯調閱查詢單、行動電話預付卡申請書、行動電話服務異動
    申請書、郵政存簿儲金簿影本、統一速達股份有限公司之託
    運單簽收聯、露天市集國際資訊股份有限公司98年12月25日
    露安字第0982132號函等件在卷足資佐證，此部分事實堪信
    為真實。
三、被告雖辯稱，伊有將相機託運寄給買家即告訴人蔡文麟之住
    處，但告訴人蔡文麟拒收，後來託運的宅配中心就將貨物退
    回，伊就將網路拍賣之相機轉賣予臺北市火車站附近相機專
    賣店云云。經查：
    (一)被告初於檢察事務官偵訊時供稱：「我的small1206的網
      路註冊資料是我同學王欣怡。（問：東西是你寄的，為何
      要填寫此一事實上並不存在的宜蘭羅東鎮○○路276號地
      址？）我的同學王欣怡告訴我說，因為網路帳號登記是她
      的資料，寄送人寫她，才不會被誤以為是詐欺。（問：你
      於何時何地購得本件拍賣之Panasonic LX3相機？）在98
      年初或97年的年底於台北市車站附近以16,000元左右買的
      ，當時是付現金。」等語（見偵卷第20、21頁）；復於本
      院準備程序時改稱：「因為我使用的帳號是我自己申請的
      ，但是相機是我朋友王欣怡請我在網路上拍賣的，所以我
      就寫他的名義寄送出去，但實際上是我寄送的。…（問：
      為何王欣怡不自己賣？）因為他沒有露天的帳號。…（問
      ：small1206帳號是否你的？）是。因為我在網路上都是
      用假的資料，姓名為王nono，身分證字號也是隨便打的，
      但EMAIL帳號是我申請的，手機也是我使用的手機，銀行
      帳號也是我的。」等語（見本院卷第32、46、47頁）。核
      被告上開供述，該露天拍賣small1206帳號，係被告或王
      欣怡申請使用？拍賣Panasonic LX3相機為被告所有或王
      欣怡所有？寄件人資料因何緣由記載為王欣怡及事實上並
      不存在的宜蘭羅東鎮○○路276號地址等節，被告前後供
      述不一，實屬可疑。
    (二)被告雖辯稱曾將販售之相機託運寄送告訴人蔡文麟住處，
      但遭告訴人蔡文麟拒收，且依託運宅配中心之電腦資料亦
      顯示「拒收」，嗣後電詢客服人員亦告知是告訴人拒收云
      云，並提出宅急便收據影本、電腦查詢網頁列印資料及電
      話錄音檔等為證（見警卷第36、39頁、本院卷第50、83
      頁）。然查，就被告託運上開物件是否確曾遭收件人拒收
      ，及上開物件於宅急便一般貨物追電腦查詢資料顯示「拒
      收（調查處理中）」之實質意思為何？據上開託運公司即
      統一速達股份有限公司以98年10月12日速字第140號函覆
      所示：「…4月26日本公司接獲來電，請求停止運送上開
      貨品，並將貨品退回至託運單之寄件人地址：宜蘭縣羅東
      鎮○○路276號。隔日（4月27日）本公司人員發現寄件人
      地址有誤，以電話聯絡詢問寄件人「王欣怡」（電話0000
      000000），其指示本公司於4月30日將貨品轉送至臺北縣
      中和市○○路○段136巷71號，收件人為「林妙芸」代收（
      林妙芸之電話：0000000000）」等語（見98年度核交字第
      4506號卷第26頁）；暨上開公司99年6月25日速字第111號
      函所示：「二、本公司於運送旨揭貨品予收件人蔡文麟前
      ，接獲停止運送之通知，故貨品並未達予收件人。三、貨
      品追蹤查詢資料顯示「拒收（調查處理中），係因本公司
      貨品追蹤系統之貨品狀態並無上述「停止運送」情況之選
      項，運送人員遂以「拒收」選項為替代，進行紀錄。」等
      語（見本院卷第54頁），足見被告所託運寄送之物品，實
      係受寄件人電告要求停止運送，而將上開物品輾轉送回被
      告指定之處所，顯非被告辯稱係因告訴人蔡文麟拒收，而
      致貨物未能如期送達。至於，被告提出電話錄音檔譯文，
      除不能證明係被告與上開託運公司客服人員所為之對話外
      ，況縱認確係被告與上開公司客服人員所為之對話，依上
      開函文所示，上開公司電腦查詢系統關於貨品追蹤系統之
      貨品狀態並無「停止運送」之選項，故以「拒收」選項為
      替代「停止運送」，是客服人員依電腦查詢網頁資料，而
      依被告詢問內容逕回覆拒送等語，自無從為有利於被告之
      認定。再者，依統一速達股份有限公司以98年10月12日速
      字第140號函檢附之宅急便收據所示，收件人之住址之門
      牌號碼為：「…信義街126巷140號」，與告訴人蔡文麟指
      稱要求被告寄送地址「信義街126巷40號」有異，足見被
      告自始即無將上開物品寄送予告訴人，而存有詐欺取財之
      故意。被告雖另提出宅急便收據影本1紙，以證明確依告
      訴人所告知之地址「信義街126巷40號」寄送云云。惟被
      告所提出宅急便收據影本關於收件人住址之門牌號碼「40
      號」處，顯有塗改痕跡，且與上開託運公司所提收據不符
      ，亦無從為有利於被告之認定。是認被告上開辯解，顯係
      臨訟卸責之詞，洵無可採。
    (三)綜上所述，被告上開犯行，既據證人即告訴人蔡文麟證訴
      詳實，復有上開託運公司函覆資料足資佐證，被告辯稱曾
      依告訴人指示地址寄送物品，而遭告訴人拒收退回云云，
      顯係事後卸責之詞，無足採信。本件事證明確，被告犯行
      洵堪認定，應依法論科。
四、論罪科刑：
    核被告所為，係犯刑法第339條第1項詐欺取財罪。被告有犯
    罪事實欄所載之前科紀錄，其於五年內再犯本件有期徒刑以
    上之罪，應論以累犯，應依刑法第47條第1項加重其刑。爰
    審酌被告於露天拍賣網站拍賣物品為副業，竟以詐欺手法誆
    矇買家，詐取金錢，及其犯罪之動機、目的、手段、生活狀
    況、智識程度暨犯罪後於偵、審程序中，猶否認犯行毫無悔
    意，惟念被告於告訴人提出詐欺告訴後，匯款退還詐得款項
    11,000元予告訴人等一切情狀，量處如主文所示之刑，並諭
    知易科罰金之折算標準。
據上論斷，應依刑事訴訟法第299條第1項前段，刑法第339條第1
項、第41條第1項前段，刑法施行法第1條之1，判決如主文。
本案經檢察官王誠到庭執行職務。
中    華    民    國   100    年    1     月    20    日
                    刑事第六庭審判長  法  官    田幸艷
                                      法  官    林臻嫺
                                      法  官    施介元
如不服本判決應於收受本判決後10日內向本院提出上訴書狀，並
應敘述具體理由。其未敘述上訴理由者，應於上訴期間屆滿後20
日內向本院補提理由書狀（均須按他造當事人之人數附繕本）「
切勿逕送上級法院」。
以上正本證明與原本無異。
                                      書記官    張尹嫚
中    華    民    國   100    年    1     月    20    日
附錄本判決論罪科刑依據之法條
刑法第339條：
意圖為自己或第三人不法之所有，以詐術使人將本人或第三人之
物交付者，處5年以下有期徒刑、拘役或科或併科1千元以下罰金
。
以前項方法得財產上不法之利益或使第三人得之者，亦同。
前二項之未遂犯罰之。